【裁判字號】    95,訴,71
【裁判日期】    950420
【裁判案由】    違反槍砲彈藥刀械管制條例等
【裁判全文】
臺灣屏東地方法院刑事判決                95年度訴字第71號
公  訴  人  臺灣屏東地方法院檢察署檢察官
被      告  乙○○
選任辯護人  陳惠美  律  師
上列被告因違反槍砲彈藥刀械管制條例等案件，經檢察官提起公
訴（94年度偵字第5546號），本院判決如下：
    主  文
乙○○未經許可，持有爆裂物，處有期徒刑貳年捌月，併科罰金
新台幣貳拾萬元，罰金如易服勞役，以罰金總額與陸個月之日數
比例折算，扣案之爆裂物壹枚（含驗餘煙火類火藥零點陸零公克
）沒收。
    事  實
一、乙○○為經濟部水利署第七河川局之替代役男，其目睹不知
    真實姓名年籍，綽號「阿漢」之成年男子，於民國94年8 月
    中旬，在屏東縣屏東市○○路291 號第七河川局替代役男宿
    舍2 樓之書房內，將鞭炮拆卸後，取得煙火類之火藥、鞭砲
    底塞、爆竹芯，及配合玻璃碎片、黑色膠帶等材料，製造「
    重約278.6 公克、直徑7. 8公分、高8.4 公分、外露爆竹芯
    42 .3 公分，外表以寬5 公分之黑色膠帶纏繞扎緊，以點火
    方式引爆」之具有殺傷力土製爆裂物1 枚後，將之放置上述
    辦公室書桌之抽屜內，明知該土製爆裂物係屬槍砲彈藥刀械
    管制條例所管制之違禁物，不得持有，於94年9 月6 日23時
    50分許，在屏東縣屏東市○○路29 1號第七河川局替代役男
    宿舍2 樓之書房內，因上班遲到問題與替代役男甲○○發生
    爭執，竟基於恐嚇危害安全及未經許可，持有具殺傷力爆裂
    物之犯意，先至寢室之衣櫃內拿出1 把西瓜刀，再返回前揭
    宿舍之書房，從書桌之抽屜內取出上述土製爆裂物，未經許
    可而持有，並以西瓜刀將書桌上之玻璃墊敲裂（毀損部分未
    據告訴）後，即大聲咆哮要求甲○○到外面解決，甲○○見
    狀心生畏懼不從，開始撥打電話，乙○○旋即要求其他替代
    役男陳裕升、吳隆傑、郭俊賢等人出去，並向甲○○恫嚇稱
    ：伊很想不開，如果要走也要帶一個人走，你今天無法走出
    這個門，不管你叫多少人來都沒關係，來一個殺一個等語，
    致生危害甲○○之安全。嗣警方據報前往處理查獲，並扣得
    上開西瓜刀1 把及土製爆裂物1 枚。
二、案經屏東縣警察局屏東分局報告臺灣屏東地方法院檢察署檢
    察官偵查起訴。
    理  由
壹、證據能力：
一、按被告以外之人於審判外之言詞或書面陳述，除法律有規定
    者外，不得作為證據，刑事訴訟法第159 條第1 項固定有明
    文。惟被告以外之人於審判外之陳述，雖不符同法第159 條
    之1 至之4 規定，而經當事人於審判程序同意作為證據，法
    院審酌該言詞陳述或書面陳述作成時之情況，認為適當者，
    亦得為證據。又當事人、代理人或辯護人於法院調查證據時
    ，知有第159 條第1 項不得為證據之情形，而未於言詞辯論
    終結前聲明異議者，視為有前項之同意，此據同法第159 條
    之5 規定甚明。證人吳隆傑、陳裕升、郭俊賢、被害人即證
    人甲○○分別於警詢及偵查中關於被告上開犯行之陳述，固
    屬被告以外人於審判外之陳述，然被告及辯護人未於本院言
    詞辯論終結前聲明異議，且本院認為以之作為本案之證據核
    屬適當，是依刑事訴訟法第159 條之5 第1 項之規定，自得
    為證據。
二、內政部警政署刑事警察局94年11月16日刑偵五字第09401749
    72號鑑驗通知書、94年10月25日刑鑑字第0940144453號鑑定
    書係屏東縣警察局屏東分局委請鑑定，非由檢察官或法院選
    任或囑託為鑑定之機關，原係審判外之書面陳述，但此鑑定
    書已提示並告以要旨，被告及辯護人已知係審判外之書面證
    據，未對此表示異議，本院酌以刑事警察局乃我國槍械、彈
    藥、爆裂物等違禁物之主要鑑驗機關，人員均受專業訓練，
    並將鑑驗方法及程序均載明其上，依刑事訴訟法第159 條之
    5 第2 項規定，認適合作為證據。
貳、事實認定：
一、上揭事實，業據被告乙○○於警詢、偵查中及本院審理時坦
    承不諱，核與證人吳隆傑、陳裕升、郭俊賢、被害人即證人
    甲○○分別於警詢及偵查中所證述之情節相符，並有扣案之
    土製爆裂物1 枚及西瓜刀1 把可資佐證。被告持有之爆裂物
    1 枚，經送內政部警政署刑事警察局鑑定結果認為：「土製
    爆裂物1 枚，重約278.6 公克、直徑7. 8公分、高8.4 公分
    、外露爆竹芯42.3公分，經X 光透視及拆解檢視，該爆裂物
    以A4影印紙包裹玻璃碎片、鞭砲底塞、煙火類火藥55.4公克
    ，外以寬5 公分之黑色膠帶纏繞扎緊。依其結構認係以點火
    方式引爆之具有殺傷力之爆裂物。」，有該局94年11月16日
    刑偵五字第0940174972號鑑驗通知書1 紙附卷（見偵卷第25
    頁）可佐。上揭土製爆裂物取樣之火藥經送請該局鑑定結果
    ：「(1)經檢視為灰色粉末1 包，淨重0.79公克，取0.19公克
    供鑑定用罄，餘0.60公克封妥隨文檢還。(2)檢出鋁粉（AI）
    、硫磺（S）、 氯酸鉀（KCIO3）等 成分，認係煙火類火藥
    。」亦有該局94年10月25日刑鑑字第0940144453號鑑定書附
    卷（見偵卷第26頁）可按，此為鑑定機關本於專業知識及經
    驗所得之結論，自可憑信。
二、按具有殺傷力或破壞性之各類爆裂物，為槍砲彈藥刀械管制
    條例第4 條第1 項第2 款所稱之彈藥，依同條例第5 條之規
    定，非經中央主管機關許可，依法不得製造。又所謂爆裂物
    ，係指其物有爆發性，且有破壞力，可於瞬間將人及物殺傷
    或毀損者而言，最高法院22年上字第4131號判例意旨可資參
    照。本件扣案之土製爆裂物，係含鋁粉（AI）、硫磺（S）
    、氯酸鉀（KCIO3）等 成分，其火藥經鑑驗認定係煙火類火
    藥，該火藥於爆炸時瞬間產生大量氣體，爆速每秒約300 至
    400 公尺，爆溫約攝氏2770度，因密封作用可使A4影印之包
    裹容器爆炸而使玻璃碎片四射，在最具威力的適當距離認具
    有殺傷力。爆炸傷害效應有爆震波、超壓、高熱、碎片等，
    均可於瞬間將人及物殺傷或毀損，故具殺傷力，有內政部警
    政署刑事警察局95年3 月2 日刑偵字第0950029809號函在卷
    （見本院審理卷第25頁）可參。此外，復有查獲相片4 張附
    卷可稽，本件事證明確，被告上開犯行，洵堪認定。
三、核被告乙○○所為，係犯槍砲彈藥刀械管制條例第7 條第4
    項之未經許可持有爆裂物罪、及刑法第305 條之恐嚇危害安
    全罪。被告所犯上開二罪間，具有方法結果之牽連犯關係，
    應從較重之槍砲彈藥刀械管制條例第7 條第4 項之未經許可
    持有爆裂物罪處斷。按犯罪之情狀可憫恕者，得酌量減輕其
    刑，刑法第59條定有明文。查被告乙○○因與甲○○發生口
    角，氣急敗壞，而取出西瓜刀及先前「阿漢」所製造之土製
    爆裂物1 枚恐嚇被害人甲○○，一時失慮致罹刑章，被告意
    在恐嚇甲○○，並未進一步戕害其生命及身體，亦未釀成災
    害，況其事後業與甲○○達成民事和解，有和解書附卷（見
    本院審理卷第37頁）可考，雖科以法定最低刑度之刑猶嫌過
    重，在客觀上足以引起一般之同情，情輕法重，堪予憫恕，
    依刑法第59條規定減輕其刑。茲審酌被告前未有不良前科紀
    錄，素行良好、持有爆裂物之數量僅為1 枚、明知爆裂物對
    社會之危害非淺，為法律所嚴加取締，竟仍予以持有，用以
    恐嚇被害人甲○○，其行為威脅社會安全，破壞社會秩序，
    惡性非輕，惟其犯罪後坦承犯行、事後已與被害人甲○○達
    成民事和解，態度良好等一切情狀，量處如主文所示之刑，
    並就罰金部分，諭知易服勞役之折算標準。扣案之土製爆裂
    物1 枚（含驗餘煙火類火藥0.60公克），經送鑑定結果，認
    屬槍砲彈藥刀械管制條例所列管之爆裂物，已詳如前述，係
    違禁物品，應依刑法第38條第1 項第1 款之規定宣告沒收。
四、扣案之西瓜刀1 把，雖係被告用以恐嚇甲○○使用之工具，
    但因非屬被告所有之物，且非違禁物，本院依法自不得宣告
    沒收；及送驗耗費之煙火類火藥，既滅失而不復存在，亦不
    另宣告沒收，均併此敘明。
據上論斷，應依刑事訴訟法第299 條第1 項前段、槍砲彈藥刀械
管制條例第7 條第4 項，刑法第11條前段、第305 條、第55條、
第59條、第42條第3 項、第38條第1 項第1 款，罰金罰鍰提高標
準條例第1 條前段，現行法規所定貨幣單位折算新台幣條例第2
條，判決如主文。
中    華    民    國    95    年    4     月    20    日
                  刑事第三庭  審判長  法  官  楊清安
                                      法  官  柯雅惠
                                      法  官  楊萬益
以上正本證明與原本無異。
如不服本判決應於收受本判決送達後十日內向本院提出上訴書狀
，其未敘述上訴理由者，並得於提起上訴後十日內向本院補提理
由書狀（均須按他造當事人之人數附繕本）「切勿逕送上級法院
」
中    華    民    國    95    年    4     月    20    日
                                      書記官  陳勃諺
附錄本案論罪科刑法條全文：
槍砲彈藥刀械管制條例第7條
未經許可，製造、販賣或運輸火砲、肩射武器、機關槍、衝鋒槍
、卡柄槍、自動步槍、普通步槍、馬槍、手槍或各類砲彈、炸彈
、爆裂物者，處死刑、無期徒刑或7 年以上有期徒刑；處徒刑者
，併科新台幣3千 萬元以下罰金。
未經許可，轉讓、出租或出借前項所列槍砲、彈藥者，處無期徒
刑或 5 年以上有期徒刑，併科新台幣 1 千萬元以下罰金。
意圖供自己或他人犯罪之用，而犯前二項之罪者，處死刑或無期
徒刑；處徒刑者，併科新台幣 5 千萬元以下罰金。
未經許可，持有、寄藏或意圖販賣而陳列第 1 項所列槍砲、彈藥
者，處 5 年以上有期徒刑，併科新台幣 1 千萬元以下罰金。
第 1 項至第 3 項之未遂犯罰之。
中華民國刑法第305條
(恐嚇危害安全罪)
以加害生命、身體、自由、名譽、財產之事，恐嚇他人致生危害
於安全者，處 2 年以下有期徒刑、拘役或 300 元以下罰金。


司法院資訊處製作；財團法人民間司法改革基金會備份。
